臺灣彰化地方法院民事判決　九十年度訴字第一二二一號
　　原　　　告　華南商業銀行股份有限公司
　　法定代理人　甲○○
　　訴訟代理人　丙○○
　　送達代收人　乙○○
　　被　　　告　黃柏霖原名黃.
右當事人間請求給付借款事件，本院判決如左：
    主    文
原告之訴駁回。
訴訟費用由原告負擔。
    事    實
甲、原告方面
  一、聲明：被告應連帶給付原告新台幣（下同）三百萬元，及自民國（下同）九十
      年五月二十三日起至清償日止，按年利率百分之八點九九計付之利息，並自九
      十年六月二十四日起至清償日止，其逾期在六個月以內部分，另按上開利率百
      分之十，逾期超過六個月部分，另按上開利率百分之二十計付之違約金。訴訟
      費用由被告連帶負擔。
  二、陳述：
  （一）訴外人黃振輝於八十九年十一月二十四日以被告為連帶保證人，向原告共計
        借款三百萬元，約定自九十年五月二十三日起至九十年九月三十日止，分期
        按月於每月二十四日清償本息，利息按年利率百分之八．九九，採機動利率
        計付，遲延給付本金或利息時，除仍按上開利率計息，其逾期在六個月以內
        部分，另按上開利率百分之十，逾期超過六個月部分，另按上開利率百分之
        二十計付違約金，並約定如有授信約定書第五、六條之情事時，視為全部到
        期。
  （二）詎訴外人黃振輝未依約繳納，是依上開授信約定書第六條第一款約定，其債
        務應視為全部到期。共計積欠原告本金三百萬元及遲延利息與違約金，爰依
        消費借貸及連帶保證之法律關係，請求被告負連帶清償之責。
  （三）原告不爭執九十年五月二十三日借據（下稱系爭借據）上被告之姓名非被告
        自己所簽，因原告認依兩造於八十七年三月三日所簽授信約定書第二條：「
        立約人因名稱、組織、章程內容、留存印鑑、代表人、代表人權限範圍或其
        他足以影響貴行權益變更之情事發生時，應即以書面將變更情事通知貴行，
        並辦妥變更或註銷留存印鑑之手續，於未為前項通知及變更或註銷留存印鑑
        手續前與貴行所為之交易，立約人均願負其責任，如因而造成貴行損害，並
        負賠償責任」，足顯該約定書是未定期，原告未接獲被告不為繼續保證之通
        知，該約定書當然有效。且由於黃振輝簽訂之借款為短期性質，授信往來頻
        繁，皆以留存印鑑卡為憑，未要求借款人、保證人於每筆借款借據上親自簽
        名，此為金融機關所採用之慣例。兩造既於授信約定書約明，並原告處留存
        有被告之印鑑卡，被告雖未於系爭借據上親自簽名，惟系爭借據上之印章係
        授信約定書、印鑑卡上之原留印鑑，故被告自不得以未在系爭借據上簽名為
        由推卸其保證人之責。
  （四）被告自承於兩造之前開授信約定書上親自簽名與蓋章，並以該印章之印文作
        為印鑑留存於原告處，且係作為黃振輝向原告借款時作為保證人之用而留存
        ，並簽署聲明其與原告所為一切往來之印鑑以該印鑑為憑，有印鑑卡足稽，
        被告係黃振輝親兄弟，對於印鑑之使用又難圓其詞，無法肯定如何保管使用
        ，其應自我責成對黃振輝如何使用其印鑑章之情形密切加以注意及了解，故
        縱系爭借據被告未於其連帶保證人欄親自簽名、蓋章，並直接授予黃振輝代
        理權，惟就其將與原告往來印鑑章交付黃振輝使用之行為，已有足使第三人
        信該他人有代理權之情形存在，應依民法第一百六十九條負表見代理之責任
        。又借款業經存入黃振輝於原告處開立之帳戶內或以轉帳支出之方式予以支
        付，尚難就此證明原告與黃振輝間有通謀虛偽意思表示存在，是被告應負該
        借款之連帶保證人責任。
  （五）被告一再辯稱不知印鑑之使用情形，且又自行無法判定印章之真偽，又數次
        供詞不一，足見其意圖不良。若任使狡詞口辯即可逃避依法所訂立之合法契
        約，則是否將使社會正義及法律失據，且被告於九十年九月經原告告知黃振
        輝借款無法清償後，始向原告以書面聲明自九十年十月九日起不再繼續擔任
        黃振輝的保證人，足見其從始即知有擔任黃振輝保證人並不定期持續中，其
        辯稱不知授信約定書之規定，純為逃脫責任之詞。又系爭借據上被告印鑑經
        原告放大二倍與被告自承無誤之授信約定書上印鑑作切角比對，以肉眼所見
        ，即可知係相同。又被告自借款之始即令原告相信其同意黃振輝使用其印鑑
        之代理權情形存在，故該印鑑當然有效。
  三、證據：提出授信約定書、借據、轉帳支出傳票、印鑑卡、申請書等件影本為證
      。
乙、被告方面
  一、聲明：如主文所示。
  二、陳述：八十七年簽約借款時，被告以為只擔任借款人黃振輝一年的連帶保證人
      ，當時授信約定書係被告親自所簽無訛。但系爭借據，其上被告的姓名非被告
      所簽，依字跡看應該是黃振輝簽的，黃振輝向原告展期借款並無得到被告之同
      意，且被告亦無同意黃振輝得代簽被告之姓名或蓋用被告的印章。至於系爭借
      據上之印章印文是否即被告留存於原告處之印鑑被告亦不確定。
  三、證據：聲請訊問證人黃振輝。
    理    由
一、本件被告未於最後言詞辯論期日到場，核無民事訴訟法第三百八十六條各款所列
    情形，應依原告之聲請，由其一造辯論而為判決。
二、本件原告主張訴外人黃振輝於八十七年間邀同被告為連帶保證人向原告借款，嗣
    由黃振輝展期續借，簽有系爭借據，共計借款三百萬元，約定自九十年五月二十
    三日起至九十年九月三十日止，分期按月於每月二十四日清償本息，詎黃振輝未
    依約繳納，視為債務全部到期，共計積欠原告本金三百萬元及遲延利息與違約金
    等情，核與證人黃振輝證述之詞相合，亦為被告所不爭執，並有授信約定書、借
    據、轉帳支出傳票等件為證，堪認為實。
三、至原告主張被告應依連帶保證之法律關係，向原告清償系爭借據之債務，則為被
    告所否認，並以系爭借據之借款被告並不知情，借據上被告姓名非被告親自所簽
    ，亦無同意或授權他人得代簽名、代蓋印章，被告自不負清償之責等語置辯。經
    查，系爭借據上被告姓名非被告親自所簽，印章非被告所蓋，而均係證人黃振輝
    所為；又被告亦不知黃振輝簽具系爭借據向原告展期借款諸情，已經證人黃振輝
    證述明確，原告對於系爭借據上簽名部分非被告所為亦不爭執，從而系爭借據上
    被告姓名既係黃振輝偽簽、印章為黃振輝盜蓋，則被告自非系爭借據借款之保證
    人至明。原告徒執授信契約書，認以印鑑相符即可憑信往來，用之於前述盜蓋情
    事非情理之平，於法未合，不足採取；又系爭借據借款雖屬黃振輝向原告展期續
    借者，惟均無取得被告之同意已如上述，是按諸民法第七百五十五條：「就定有
    期限之債務為保證者，如債權人允許主債務人延期清償時，保證人除對於其延期
    已為同意外，不負保證責任」之規定，從而被告之抗辯可加採取，原告此部分之
    主張自屬無據。
四、原告另主張本件被告須負表見代理之責任，按以由自己之行為表示以代理權授與
    他人者，對於第三人應負授權人之責任，必須本人有表見之事實，足使第三人信
    該他人有代理權之情形存在，始足當之。查我國社會一般情形，當事人將自己印
    章交付他人，委託該他人辦理特定事項者，比比皆是，倘持有印章之該他人，除
    受託辦理特定事項外，其他以本人名義所為之任何法律行為，均須由本人負表現
    代理之授權人責任，勢將危害社會交易之安全，此有最高法院七十一年度台上字
    第一三五五號判決可資照，遑論本件係屬黃振輝盜用被告之印章，已敘明於前
    ，情狀較前開判決所述情形尤有不堪，實難認被告應負表見代理之責，故此部分
    原告之主張亦無足採取。
五、據上論結：本件原告之訴為無理由，依民事訴訟法第三百八十五條第一項前段、
    第七十八條，判決如主文。
中　　　華　　　民　　　國　　九十一　　年　　　三　　　月　　十五　　日
                                    臺灣彰化地方法院民事第一庭
~B法　　　官　洪榮謙
右為正本係照原本作成
如對本判決上訴須於判決送達後廿日內向本院提出上訴狀
~B法院書記官　王振州
中　　　華　　　民　　　國　　九十一　　年　　　三　　　月　　十五　　日
